臺灣桃園地方法院交通事件裁定　　　　　　　　　　九十三年度交聲字第一五四號
　　原處分機關　交通部公路總局新竹區監理所中壢監理站
　　受處分人即
　　異　議　人　甲○○　男　二.
右列受處分人因違反道路交通管理處罰條例案件，對於交通部公路局新竹區監理所中
壢監理站民國九十三年三月十八日所為之處分（壢監裁字第裁五三－Ｚ000000
00號）聲明異議，本院裁定如左：
    主  文
異議駁回。
    理  由
一、原處分意旨略以：異議人甲○○於民國（下同）九十三年一月九日五時三十分許
    ，駕駛車號ＧＹ－０一六號營業大貨車行經國道一號高速公路北向五十九點三公
    里處（桃園縣轄區），在超越前方車輛變換車道至外側車道時，適有鄒永男所駕
    駛車牌號碼六Ｎ－九四五三號自用小貨車，沿前開路段外側車道路肩緩慢行駛執
    行道路清潔工作，異議人因不及反應，煞車不及而自後撞及鄒永男所駕駛之前開
    車輛，使鄒永男連同該車輛跌落至中壢市○○路之平面道路上，致鄒永男受有頭
    部外傷、顱骨骨折併腦髓外溢而神經性休克死亡，經內政部警政署國道公路警察
    局第一警察隊警員到場處理，以異議人「因變換車道不當追撞六Ｎ－九四五三號
    自小貨車肇事，致六Ｎ－九四五三駕駛死亡」而填製公警局交字第Ｚ00000
    000號舉發違反道路交通管理事件通知單，嗣異議人於期限內申訴，經函請舉
    發機關查明後，認異議人確有上開違規行為，遂於九十三年三月十八日依道路交
    通管理處罰條例第三十三條第二項、第八十五條第二項規定，以壢監裁字第裁五
    三－Ｚ00000000號裁決書，裁處吊銷駕駛執照，三年內禁考等語。
二、聲明異議意旨略以：受處分人即異議人甲○○於九十三年一月九日凌晨五時三十
    分許，駕駛車號ＧＹ－０一六號營業大貨車行經國道一號高速公路北向五十九點
    三公里處時，與鄒永男所駕駛車牌號碼六Ｎ－九四五三號自用小貨車發生車禍事
    故，致鄒永男死亡。而本件車禍之肇事原因，實由於當時天色昏暗且鄒永男所駕
    駛之車號六Ｎ－九四五三號自用小貨車未有後護車閃燈警告來車，亦未在車道上
    跑馬燈作事前警告動作，致異議人行經肇事地點欲超越前車而變換車道至外側車
    道時，因視線不佳且在毫無預警又不及閃避之下，追撞鄒永男所駕駛之前開車輛
    ，而原處分機關未予詳查逕予裁處吊銷異議人駕駛執照，三年內禁考，均有未合
    。又本件業經桃園縣楊梅鎮調解委員會調解成立，已達成和解，若異議人賠償和
    解金後又須吊銷駕照，將使以駕駛為生之異議人生活家計陷入困境，為此爰聲明
    異議等云云。
三、按「汽車行駛高速公路，前後兩車之行車安全距離，在正常天候狀況下，依附表
    之規定。前項規定如遇濃霧、濃煙、強風、大雨、夜間行車或其他特殊狀況時，
    其安全距離應酌量增加。」、「汽車在行駛途中，不得驟然或任意換車道，如欲
    超越前車或變換車道時，應先顯示方向燈告知前後車輛，並保持安全距離及間隔
    ，方得超越或變換車道。」，高速公路交通管制規則第六條、第十一條分別訂有
    明文規定。又按「汽車行駛於高速公路或設站管制之道路，而不遵管制之規定，
    因而致人死亡者，吊銷汽車駕駛人駕駛執照」、「汽車駕駛人，曾依第三十三條
    第二項之規定吊銷駕駛執照者，三年內不得考領駕駛執照。」，道路交通管理處
    罰條例第三十三條第二項、第六十七條第二項亦分別定有明文。
四、訊據異議人甲○○雖不否認有於民國九十三年一月九日五時三十分許，駕駛車號
    ＧＹ－○一六號營業大貨車在國道一號高速公路北向五十九點三公里處，於欲超
    越前方車輛而由中線車道變換至外側車道時，右前車頭碰撞沿前開路段外側車道
    路肩緩慢行駛執行道路清潔工作之鄒永男所駕駛車牌號碼六Ｎ－九四五三號自用
    小貨車左後車尾，使鄒永男連同該車輛跌落至中壢市○○路之平面道路上，致鄒
    永男死亡等情，惟辯稱其當時與前方車輛係保持安全距離，惟因天色昏暗、視線
    不佳且毫無預警之下，致其變換車道時閃避不及造成車禍，其並無過失云云。惟
    查，異議人於上開時間、地點駕駛營業大貨車於變換車道時撞擊被害人鄒永男所
    駕駛車牌號碼六Ｎ－九四五三號自用小貨車左後車尾，使鄒永男連同該車輛跌落
    至中壢市○○路之平面道路上，致鄒永男死亡等情，業經本院依職權調閱桃園地
    方法院九十三年度交簡字第十四號刑事卷宗（含桃園地方法院九十三年度交訴字
    第十三號、桃園地方法院檢察署九十三年度偵字第一七七七號及九十三年度相字
    第一三九號卷）核閱屬實，異議人駕駛營業大貨車在國道高速公路自後追撞鄒永
    ：「我當時以時速九十公里行駛中線車道」、「當時天色昏暗路況正常，我駕車
    行駛中線車道，我前方有一貨櫃車緩慢行進，我與該貨櫃保持約兩部小客車之距
    離‧‧‧」（參見桃園地方法院檢察署九十三年相字第一三九號卷第八頁正面）
    ，又偵訊時陳稱：「當時我跟車跟的太緊是我的過失，但死者停車的地方若是在
    肇事地點的前方應該也不會發生車禍。」（參見桃園地方法院檢察署九十三年度
    偵字第一七七七號卷第七頁），且於本院審理其業務過失致死案件時對於檢察官
    所起訴之犯罪事實均承認等情（參本院九十三年度交訴字第一三九號卷九十三年
    三月三十一日準備程序筆錄第三頁），異議人顯就本件過失致死案件坦承確有過
    失；又查異議人既自承伊於車禍發生前既以時速九十公里之速度行駛，依附表所
    示之對照表，異議人與前車之安全距離應為七十公尺，加以當時係天色昏暗，此
    安全距離更應酌量增加，是異議人與前車僅保持約兩部小客車之距離，其安全距
    離顯屬不足，且異議人於變換車道時並未注意其所欲變換之車道內有無前車及與
    前車之安全距離，擅自變換車道，致其右車頭撞擊被害人所駕駛之車輛，導致被
    害人死亡之結果，異議人違反高速公路交通管制規則第六條、第十一條之規定，
    至屬明確，又異議人違反道路交通安全規則，因而肇事致人死亡，依據道路交通
    管理處罰條例第三十三條第二項之規定，應吊銷其駕駛執照。另者，異議人先前
    於本院審理業務過失致死案件時，已就過失致死部分為坦承不諱之陳述，本院因
    其犯後態度良好、深具悔意等情狀，始諭知異議人得以緩刑之法律上利益（參本
    院九十三年度交簡字第一四號簡易判決書），如異議人果真認為自身無過失，當
    於刑事審判程序中為無罪之抗辯，異議人既因坦承犯罪而獲得緩刑宣告之利益，
    則理應坦然面對其承認過失犯罪之行政上處罰，今異議人另於行政裁罰上以無過
    失云云為其抗辯，顯屬無稽；至異議人謂其已與鄒永男家屬達成調解乙節，固有
    調解書影本乙份附卷可憑，惟此係其民事責任部分之處理，核與其違反道路交通
    管理處罰條例之行政違規，係屬二事，則原處分機關依道路交通管理處罰條例第
    三十三條第二項、第六十七條第二項及第八十五條第二項規定裁處異議人吊銷駕
    駛執照，三年內禁考，經核其認事用法均無違背，乃異議人仍執陳詞，任意指摘
    原處分不當，為無理由，應予駁回。
四、據上論斷，應依道路交通管理處罰條例第八十七條第二項，道路交通案件處理辦
    法第十九條，裁定如主文。
中      華      民      國      九十三      年    九      月      八    日
                                  臺灣桃園地方法院交通法庭
                                      法  官    周  炳  全
右正本證明與原本無異。
如不服本裁定，應於送達後五日內，向本院提出抗告狀。
                                      書記官    陳  夏  施
中      華      民      國      九十三      年    九      月     十三   日
附表：
┌─────────┬─────────┐
│車速（公里＼小時）│最小距離（公尺）  │
│                  ├───┬─────┤
│                  │大型車│小型車    │
├─────────┼───┼─────┤
│             六０ │  四０│      三０│
├─────────┼───┼─────┤
│             七０ │  五０│      三五│
├─────────┼───┼─────┤
│             八０ │  六０│      四０│
├─────────┼───┼─────┤
│             九０ │  七０│      四五│
├─────────┼───┼─────┤
│            一００│  八０│      五０│
└─────────┴───┴─────┘
